臺灣高雄地方法院刑事判決　　　　　　110年度審訴字第284號
公　訴　人　臺灣高雄地方檢察署檢察官
被　　　告　張雅玫


上列被告因詐欺案件，經檢察官提起公訴（110年度偵緝字第5號
），被告於本院準備程序為有罪之陳述，經受命法官告知簡式審
判程序之旨，聽取檢察官、被告之意見後，本院合議庭裁定由受
命法官依簡式審判程序獨任審理，判決如下：
    主  文
張雅玫犯竊盜罪，處拘役貳拾日，如易科罰金，以新臺幣壹仟元
折算壹日。又犯行使偽造私文書罪，處有期徒刑肆月，如易科罰
金，以新臺幣壹仟元折算壹日。未扣案如附表「應沒收」欄之犯
罪所得沒收，於全部或一部不能沒收或不宜執行沒收時，追徵其
價額。如附表編號1所示之偽造「JOJO」署名壹枚沒收。
    事  實
一、張雅玫意圖為自己不法之所有，基於竊盜之犯意，於民國10
    8年10月8日晚間某時起至翌日上午某時，在與蔡婉芷一同投
    宿址設高雄市○○區○○○路000號之「兆舍行旅」房間內
    ，徒手竊取蔡婉芷所有中華郵政股份有限公司帳戶（卡號：
    0000-0000-0000-0000號，下稱郵局帳戶）之VISA金融卡1張
    ，得手後，即與蔡婉芷一同退房離開。張雅玫另意圖為自己
    不法所有，基於行使偽造私文書、詐欺取財、詐欺得利之犯
    意，持VISA金融卡接續於如附表所示時間、地點，向不知情
    之店員佯裝為該VISA金融卡之有權使用人而刷卡消費，致使
    不知情之店員誤以為張雅玫係有權使用上開VISA金融卡消費
    之人，張雅玫並於附表編號1所示簽帳單簽名欄處偽造「JOJ
    O」簽名，致店員陷於錯誤，同意刷卡消費如附表編號1至6
    所示金額（編號2至6所示消費均為消費免簽名），而詐得商
    品或免支付電信費用、飯店消費之利益，足生損害於蔡婉芷
    、特約商店及中華郵政股份有限公司對於VISA金融卡交易管
    理之正確性。
二、案經蔡婉芷告訴由高雄市政府警察局新興分局報告臺灣高雄
    地方檢察署偵查起訴。
    理  由
一、本件被告張雅玫所犯係死刑、無期徒刑、最輕本刑為3年以
    上有期徒刑以外之罪，其於準備程序進行中就被訴事實為有
    罪之陳述，經受命法官告知簡式審判程序之旨，並聽取當事
    人之意見後，本院合議庭認無不得或不宜改依簡式審判程序
    進行之情形，爰依刑事訴訟法第273條之1第1項、第284條之
    1規定，裁定由受命法官獨任進行簡式審判程序。是本件證
    據調查依刑事訴訟法第273條之2規定，不受同法第159條第1
    項、第161條之2、第161條之3、第163條之1及第164條至170
    條規定之限制，合先敘明。
二、上開犯罪事實，業據被告張雅玫於本院審理時（審訴卷第15
    3、167、171頁）坦承不諱，核與證人即告訴人蔡婉芷於警
    詢（警卷第5至10頁）、偵訊（偵一卷第25至27頁）之證述
    參核相符，並有中華郵政股份有限公司109年3月4日儲字第
    1090050483號函暨所附告訴人蔡婉芷郵局帳戶（帳號：0000
    0000000000）之存簿儲金帳戶基本資料、客戶歷史交易清單
    各1份（偵一卷第31、45、47頁）、簽帳單影本及消費明細6
    紙（偵一卷第33至43頁）、職務報告1份（偵一卷第29頁）
    、臺灣之星電信股份有限公司函、附表編號1特約商店之監
    視器錄影畫面翻拍照片1份、附表編號2、4所示特約商店之
    監視器錄影畫面翻拍照片各1份（警卷第23、25至27頁）在
    卷可佐，足認與事實相符。是被告上開任意性自白，核與卷
    內積極事證，印證相符，洵堪採為論罪之基礎。本案事證明
    確，被告犯行堪以認定，應依法論科。
三、論罪科刑：
  ㈠按刑法第339條第1、2項分別規定詐欺取財罪及詐欺得利罪
    ，前者之行為客體係指財物，後者則指取得債權、免除債務
    、延期履行債務或提供勞務等財物以外之財產上不法利益（
    最高法院86年度臺上字第3534號判決意旨參照）。查本件被
    告以竊得之VISA金融卡刷卡消費，支付如附表編號1、5所示
    之電信費用、金輝商務大飯店之消費，均屬有形財物以外之
    財產上不法利益無訛。
  ㈡核被告張雅玫所為，係犯刑法第320條第1項之竊盜罪、第33
    9條第1項之詐欺取財罪、第2項之詐欺得利罪、第216條、第
    210條之行使偽造私文書罪。被告偽造私文書之低度行為，
    為其行使偽造私文書之高度行為所吸收，不另論罪。被告接
    續於附表所示時間、地點持VISA金融卡消費，從客觀上觀察
    係於本次刑事案件中，欲達同一詐欺得利、取財目的之接續
    數個舉動，主觀上顯係基於一貫之犯意，客觀上各動作係時
    間密切接近侵害同一法益所為，且各行為獨立性極為薄弱，
    難以強行分開，應視為數個舉動之接續施行，應包括於一行
    為予以評價，為接續犯。又被告以一行為同時觸犯詐欺取財
    罪、詐欺得利罪、行使偽造私文書罪，為想像競合犯，應依
    刑法第55條前段規定，從一重論以行使偽造私文書罪。被告
    所犯上開竊盜、行使偽造私文書罪2罪，犯意各別、手段有
    異，應予分論併罰。
  ㈢爰以行為人之責任為基礎，審酌被告正值青壯，不思循正常
    途徑賺取生活所需，竟圖謀取非法所得，肆意竊取他人財物
    ，並持所竊取之金融卡消費，騙取不法利益或財物，影響告
    訴人及特約商店之權益，亦足以生損害金融機構對於帳戶資
    料管理之正確性，所為實屬不該。惟念其犯後於本院審理時
    終能坦承犯行，態度尚可，並考量被告尚未與告訴人達成和
    解，兼衡被告自陳高中畢業之教育程度，現在從事八大行業
    ，月收入最多新臺幣（下同）20多萬元，未婚，無小孩等家
    庭及經濟狀況（審訴卷第171頁），暨其犯罪之動機、目的
    、手段及所生損害等一切情狀，分別量處如主文所示之刑，
    並均諭知如易科罰金之折算標準。
四、沒收部分說明
  ㈠按犯罪所得，屬於犯罪行為人者，沒收之。前二項之沒收，
    於全部或一部不能沒收或不宜執行沒收時，追徵其價額，刑
    法第38條之1第1項前段、第3項定有明文。又宣告多數沒收
    者，併執行之。刑法第40條之2第1項亦有明定。
  ㈡被告盜刷支付如附表編號1所示電信費用、編號5所示金輝商
    務大飯店之消費，均係被告本件詐欺得利犯行所得之財產上
    利益；如附表編號2至4、6所示財物，均係其本件詐欺取財
    犯行之犯罪所得，上開犯罪所得，未據扣案，且未返還予被
    害人，應依前揭規定宣告沒收之，於全部或一部不能沒收或
    不宜執行沒收時，追徵其價額；且宣告有多數沒收，依法併
    執行之。
  ㈢次按偽造之印章、印文或署押，不問屬於犯人與否，沒收之
    ，刑法第219條定有明文，此屬同法第38條第2項但書所稱之
    特別規定，自應優先適用。被告於附表編號1所示簽帳單上
    偽造之「JOJO」署名1枚，應依刑法第219條規定，不問屬於
    犯人與否，宣告沒收。
  ㈣至被告所竊得取之郵局帳戶VISA金融卡1張，既未扣案，依
    卷證資料，亦查無去向，且本院審酌金融卡本身並無財產價
    值，應可認宣告沒收上開物品欠缺刑法上之重要性，爰依刑
    法第38條之2 第3 項規定，不予宣告沒收或追徵其價額。
據上論斷，應依刑事訴訟法第273條之1第1項、第284條之1、第2
99條第1項前段，刑法第216條、第210條、第320條第1項、第339
條第1項、第2項、第55條前段、第41條第1項前段、第38條之1第
1項前段、第3項、第40條之2第1項、第219條，刑法施行法第1條
之1第1項，判決如主文。
本案經檢察官鄭玉屏提起公訴，檢察官呂乾坤到庭執行職務。
中    華    民    國    110   年    11   月     30    日
                   刑事第五庭  法   官   李昆南
如不服本判決應於收受送達後20日內向本院提出上訴書狀，並應
敘述具體理由；如未敘述上訴理由者，應於上訴期間屆滿後20日
內向本院補提理由書（均須按他造當事人之人數附繕本）「切勿
逕送上級法院」。
因疫情而遲誤不變期間，得向法院聲請回復原狀。
中    華    民    國    110   年    11   月     30    日
                                書記官  鄭仕暘
附表
┌──┬────┬────────┬────┬────────┬────┐
│編號│時    間│地            點│消費金額│應沒收          │備  註  │
│    │        │                │(新臺幣)│                │        │
├──┼────┼────────┼────┼────────┼────┤
│1   │108年10 │高雄市前金區中華│1,284元 │未扣案之犯罪所得│被告於簽│
│    │月10日20│三路216 號之「台│        │新臺幣壹仟貳佰捌│帳單之持│
│    │時30分許│灣之星電信高雄中│        │拾肆元沒收，如全│卡人簽名│
│    │        │華營業處所」    │        │部或一部不能沒收│欄，偽簽│
│    │        │                │        │或不宜執行沒收時│「JOJO」│
│    │        │                │        │，追徵其價額。偽│署名1枚 │
│    │        │                │        │造之「JOJO」署名│。      │
│    │        │                │        │壹枚沒收。      │        │
├──┼────┼────────┼────┼────────┼────┤
│2   │108年10 │高雄市前金區大同│63元    │未扣案之寶礦力水│免簽名。│
│    │月10日20│二路11號之「萊爾│        │得壹瓶、麥香阿薩│        │
│    │時58分許│富門市高市大同店│        │姆奶茶壹瓶沒收，│        │
│    │        │」              │        │如全部或一部不能│        │
│    │        │                │        │沒收或不宜執行沒│        │
│    │        │                │        │收時，追徵其價額│        │
│    │        │                │        │。              │        │
├──┼────┼────────┼────┼────────┼────┤
│3   │108年10 │高雄市前金區中正│240元   │未扣案之巧克力蛋│免簽名。│
│    │月10日20│四路76號之「金格│        │糕貳盒沒收，如全│        │
│    │時50分許│食品股份有限公司│        │部或一部不能沒收│        │
│    │        │中正店」        │        │或不宜執行沒收時│        │
│    │        │                │        │，追徵其價額。  │        │
├──┼────┼────────┼────┼────────┼────┤
│4   │108年10 │高雄市前金區大同│169元   │未扣案之煙燻培根│免簽名。│
│    │月11日23│二路11號之「萊爾│        │炒飯壹個、筍乾紅│        │
│    │時13分許│富門市高市大同店│        │燒肉飯糰壹個、麥│        │
│    │        │」              │        │香阿薩姆奶茶貳瓶│        │
│    │        │                │        │沒收，如全部或一│        │
│    │        │                │        │部不能沒收或不宜│        │
│    │        │                │        │執行沒收時，追徵│        │
│    │        │                │        │其價額。        │        │
├──┼────┼────────┼────┼────────┼────┤
│5   │108年10 │高雄市三民區建國│200元   │未扣案之犯罪所得│免簽名。│
│    │月13日3 │三路185號「金輝 │        │新臺幣貳佰元沒收│        │
│    │時35分許│商務大飯店」    │        │，如全部或一部不│        │
│    │        │                │        │能沒收或不宜執行│        │
│    │        │                │        │沒收時，追徵其價│        │
│    │        │                │        │額。            │        │
├──┼────┼────────┼────┼────────┼────┤
│6   │108 年10│屏東縣萬丹鄉水泉│100元   │未扣案之犯罪所得│免簽名。│
│    │月13日6 │村中興路2段60號 │        │利益壹佰元沒收，│        │
│    │時45分許│中油加油站大富站│        │如全部或一部不能│        │
│    │        │                │        │沒收或不宜執行沒│        │
│    │        │                │        │收時，追徵其價額│        │
│    │        │                │        │。              │        │
└──┴────┴────────┴────┴────────┴────┘
附錄本判決論罪科刑法條：
中華民國刑法第210條
偽造、變造私文書，足以生損害於公眾或他人者，處5 年以下有
期徒刑。
中華民國刑法第216條
行使第210條至第215條之文書者，依偽造、變造文書或登載不實
事項或使登載不實事項之規定處斷。
中華民國刑法第320條
意圖為自己或第三人不法之所有，而竊取他人之動產者，為竊盜
罪，處5年以下有期徒刑、拘役或50萬元以下罰金。
意圖為自己或第三人不法之利益，而竊佔他人之不動產者，依前
項之規定處斷。
前二項之未遂犯罰之。
中華民國刑法第339條
意圖為自己或第三人不法之所有，以詐術使人將本人或第三人之
物交付者，處5年以下有期徒刑、拘役或科或併科50萬元以下罰
金。
以前項方法得財產上不法之利益或使第三人得之者，亦同。
前二項之未遂犯罰之。